【裁判字號】    97,交聲,1781
【裁判日期】    970903
【裁判案由】    違反道路交通管理處罰條例聲明異議
【裁判全文】
臺灣臺北地方法院交通事件裁定        97年度交聲字第1781號
原處分機關  臺北市交通事件裁決所
異  議  人
即受處分人  甲  ○
上列異議人即受處分人因違反道路交通管理處罰條例案件，對於
臺北市交通事件裁決所民國97年7 月7 日所為處分（原處分案號
：北市裁罰字第裁22-A06WR5604號）聲明異議，本院裁定如下：
    主  文
異議駁回。
    理  由
一、按汽車駕駛人停車時，於身心障礙專用停車位違規停車者，
    應處新臺幣（下同）1,200 元罰鍰，道路交通管理處罰條例
    第56條第1 項第10款、第4 項定有明文。
二、本件異議人即受處分人甲○於民國97年6 月14日下午1 時53
    分許，將其所有號牌1093－ER號自用一般小客車停放於臺北
    市○○區○○路82號對面之身心障礙專用停車位，經臺北市
    政府警察局交通警察大隊以異議人有違反道路交通管理處罰
    條例第56條第1 項第10款規定之行為，依據採證照片逕行舉
    發。嗣異議人雖於應到案日期前向舉發單位提出申訴，惟經
    舉發單位調查結果，仍認異議人確有前開違規事實，原處分
    機關乃據以依道路交通管理處罰條例第56條第1 項第10款規
    定，於97年7 月7 日裁處受處分人罰鍰1,200 元。
三、異議人提出本件異議，固坦承其有於前揭時、地，將上開自
    小客車停放在該處身心障礙專用停車位，惟辯稱：其自90年
    間起即領用身心障礙專用停車位識別證迄今，而具有使用身
    心障礙者專用停車位之資格，且平日使用身心障礙專用停車
    位時，必將專用停車位識別證放置於擋風玻璃前，而從無被
    處罰之紀錄；本件異議人於前揭時、地，將上開自小客車停
    放於前開專用停車位時，未按規定將專用停車位識別證放置
    於擋風玻璃前，確屬違反規定，惟係因年歲較長，記性不佳
    ，一時疏忽所致，並非故意違反規定。爰檢具異議人本身之
    專用停車位識別證（編號：北市社三停第025516號）為據，
    請求酌情撤銷原處分云云。
四、經查，異議人前於97年6 月14日下午1 時53分許，將其所有
    號牌1093－ER號自用一般小客車停放於臺北市○○區○○路
    82號對面之身心障礙專用停車位，經臺北市政府警察局交通
    警察大隊以異議人有違反道路交通管理處罰條例第56條第1
    項第10款規定之行為，乃依據採證照片逕行舉發；嗣異議人
    於應到案日期前向舉發單位提出申訴，經舉發單位調查結果
    ，仍認異議人確有前開違規事實，原處分機關乃據以依道路
    交通管理處罰條例第56條第1 項第10款規定，於97年7 月7
    日裁處受處分人罰鍰1,200 元等情，業據異議人於本件97年
    8 月22日訊問期日坦承不諱在卷（見本院卷第20至21頁），
    並有原處分機關於97年7 月7 日所為北市裁罰字第裁22-A06
    WR5604號裁決書、臺北市政府警察局交通警察大隊97年6 月
    25日北市警交大執字第09732568000 號書函、該大隊97年8
    月4 日北市警交大執字第09733097200 號書函及所附前揭採
    證照片6 張在卷（見本院卷第3 頁、第10頁、第16至18頁）
    可稽，堪予認定。
五、次按公共停車場應保留百分之2 比例做為身心障礙者專用停
    車位，車位未滿50個之公共停車場，至少應保留一個身心障
    礙者專用停車位。非領有專用停車位識別證明之身心障礙者
    或其家屬，不得違規佔用。前項身心障礙者專用停車位之設
    置地點、空間規劃、使用方式、識別證明之核發及違規佔用
    之罰則等由中央主管機關會同交通、營建等相關單位定之。
    身心障礙者保護法第48條定有明文。又身心障礙者專用停車
    位應於明顯處設置身心障礙者專用停車位標誌及標線，其設
    置依道路交通標誌標線號誌設置規則相關規定辦理；身心障
    礙者本人或同一戶籍之家屬一人得申請身心障礙者專用停車
    位識別證明；專用停車位識別證應由身心障礙者本人親自持
    用或家屬乘載身心障礙者本人時持用。前項家屬如未乘載身
    心障礙者本人時，不得使用專用停車位識別證。掛有專用牌
    照之車輛，由身心障礙者本人使用或乘載身心障礙者本人時
    ，得使用身心障礙者專用停車位；使用身心障礙者專用停車
    位者，除掛有專用牌照之車輛外，應將專用停車位識別證置
    於汽車擋風玻璃明顯處或黏貼於機車車首，以供查核檢驗；
    違規佔用路邊停車場專用停車位者，由交通勤務警察、依法
    令執行交通稽查任務人員或交通助理人員依道路交通管理處
    罰條例第56條規定辦理。身心障礙者專用停車位設置管理辦
    法第5 條、第6 條第1 項、第9 條第1 項、第12條、第14條
    第1 項亦定有明文。衡其立法意旨，係藉由身心障礙專用停
    車位識別證之查核，使停車管理人員得以迅速正確查證身心
    障礙專用停車位實際佔用者之身份，確保使用該車位之人為
    身心障礙者，防止一般民眾任意駕駛身心障礙車輛，或係一
    般車輛卻佔用身心障礙專用停車位，違反設置該專用停車位
    之規範意旨，而達成維護身心障礙者行動及停車權益之立法
    目的。且為免停車管理人員無從迅速正確查證停放於身心障
    礙專用停車位之車輛，其駕駛人是否領有身心障礙專用停車
    位識別證，及該車輛是否確由領有該識別證者所停放，則縱
    屬領有身心障礙專用停車位識別證者，於其將所有自小客車
    停放於身心障礙專用停車位時，仍應依上開規定，將其專用
    停車位識別證同時置放於該汽車擋風玻璃明顯處，以供查核
    檢驗，否則即屬違反前開規定，且不論係故意或過失違反規
    定，均應受處罰。而該項責任係應由駕駛人負擔，此參上開
    規定係處罰駕駛人即明，駕駛人並應於每次停放其自小客車
    於身心障礙專用停車位時，均依上開規定放置上開專用停車
    位識別證，以供查核檢驗，乃屬當然。本件異議人既有於前
    揭時、地，在前開身心障礙專用停車位停車時，未依規定將
    其專用停車位識別證放置於該小客車之擋風玻璃明顯處之情
    形，自屬於身心障礙專用停車位違規停車，且依異議人所提
    前揭異議理由所示，其並無未能依上開規定放置專用停車位
    識別證之情形，是異議人以其於前揭時、地，在上開身心障
    礙專用停車位停車時，係因記性不佳，一時疏忽而未依規定
    放置上開專用停車位識別證為據，請求酌情免罰，自無依據
    。又本件異議人於前揭時、地，違規停放其所有上開自小客
    車時，其違規行為即已發生而應依前揭規定處罰，並無從以
    事後補提或補正其專用停車位識別證等證件，即得據以免罰
    ，此參上開規定之立法目的即明；另異議人平日使用身心障
    礙專用停車位停車時，是否依規定放置專用停車位識別證於
    其汽車擋風玻璃明顯處，核與其是否有本件於身心障礙專用
    停車位違規停車之判斷無關，亦併敘明。
六、綜上所述，本件異議人確有前揭違規事實，洵堪認定。從而
    ，原處分機關依道路交通管理處罰條例第56條第1 項第10款
    之規定，裁處異議人罰鍰1,200 元，核無違誤，異議人本件
    異議為無理由，應予駁回。
據上論斷，應依道路交通案件處理辦法第19條，裁定如主文。
中    華    民    國    97    年    9     月    3     日
                  交通法庭  法  官  陳勇松
本件正本證明與原本無異。
如不服本裁定，應於送達後5日內，向本院提出抗告狀。
                            書記官  鄭巧青
中    華    民    國    97    年    9     月    3     日


司法院資訊處製作；財團法人民間司法改革基金會備份。
